臺灣高等法院刑事判決　　　　　　　　94年度上訴字第3312號
上　訴　人
即　被　告　甲○○
指定辯護人　本院公設辯護人 乙○○
上列上訴人，因違反槍砲彈藥刀械管制條例案件，不服臺灣士林
地方法院92年度訴字第594號，中華民國94年6月30日第一審判決
（起訴案號：臺灣士林地方法院檢察署91年度偵字第12209號）
，提起上訴，本院判決如下：
    主  文
原判決關於持有改造手槍部分暨定執行刑部分均撤銷。
甲○○未經許可、持有其他可發射子彈具殺傷力之改造手槍、累
犯，處有期徒刑壹年陸月，併科罰金新台幣陸萬元，罰金如易服
勞役，以新台幣玖佰元（即銀元佰元）折算壹日；扣案之改造
手槍壹支（槍枝管制編號0000000000號）、底火貳盒、黑色火藥
半瓶及火藥壹包、黑色腰包及手提包各1個均沒收。
其他上訴駁回。
甲○○撤銷改判部分所處之刑與駁回上訴部分所處之刑應執行有
期徒刑貳年捌月，併科罰金新台幣玖萬元，罰金如易服勞役以新
台幣玖佰元（即銀元佰元）折算壹日；扣案之改造手槍壹枝（
槍枝管制編號0000000000號）、底火貳盒、黑色火藥半瓶、火藥
壹包、改造子彈三顆及黑色腰包、手提包各1個均沒收。
    事  實
一、甲○○曾因違反槍砲彈藥刀械管制條例及麻醉藥品管理條例
    案件，經法院分別判處有期徒刑1 年6 月及7 月，合併定執
    行刑2 年確定，甫於民國（下同）88年9 月15日縮短刑期假
    釋期滿視為執行完畢，猶不知悔改。明知可發射子彈具有殺
    傷力之改造手槍、底火及黑色火藥之彈藥主要組成零件及子
    彈，為槍砲彈藥刀械管制條例所管制之物品，未經許可不得
    持有及製造。竟基於非法持有具殺傷力之改造手槍、彈藥主
    要組成零件之犯意，先於90年7 月間某日，在台北市士林區
    士林夜市「金雞廣場」某不詳名稱之模型玩具店內，向姓名
    年籍不詳之成年人購買可發射子彈具有殺傷力之仿GLOCK 廠
    17 型 半自動手槍製造之玩具手槍，換裝土造金屬槍管而成
    之改造手槍1 支（槍枝管制編號0000000000號）、實心玩具
    子彈21顆及底火2 盒、黑色火藥半瓶、火藥1 包後，將該槍
    、玩具子彈及彈藥主要組成零件藏放於其台北市○○區○○
    街458巷19號3樓住處；甲○○隨即於同月間另行起意製造子
    彈，將上開玩具實心子彈其中2顆，加裝7.9mm金屬彈頭，另
    3 顆則加裝直徑約8. 3mm金屬彈頭，並均填充底火而製造子
    彈5顆。嗣於91年10月28日下午5時50分許，在其上開住處外
    使用之HU-7860號小客車上，警方經其同意後搜索查獲其所
    有上開放於手提包內之改造手槍、槍管、撞針、彈簧各1支
    及子彈半成品（玩具子彈）4顆；復持本院核發之搜索票至
    其上開住處3樓廚房一黑色腰包內，查獲子彈半成品（玩具
    子彈）12顆、改造完成之子彈5顆、底火2盒、黑色火藥半瓶
    及火藥1包等物，因而查悉上情。
二、案經臺北市政府警察局中山分局報請臺灣士林地方法檢察署
    檢察官偵查起訴。
    理  由
一、本件被告經合法傳喚未到庭，但上揭未經許可持有改造手槍
    、彈藥主要組成零件底火、黑色火藥，以及製（改）造子彈
    等行為，業據被告甲○○迭於警訊、偵查及原審審理時供承
    不諱（參91年度偵字第12209號偵查卷頁20以下、頁61以下
    ，91年度核退字第1350號卷頁6，原審94年6月13日審判筆錄
    ），核與證人洪財王、張賢文（參91年度偵字第12209號偵
    查卷頁66、77以下）、賴睿陞、陳顯明（原審93年12月6日
    審判筆錄）分別於偵查及審判時結證之情節相符。而扣案之
    槍枝、子彈經送鑑驗結果，其中送鑑改造手槍1枝（不含彈
    匣，槍枝管制編號0000000000號），認係仿GLOCK廠17型半
    自動手槍製造之玩具手槍，換裝土造金屬槍管而成之改造手
    槍，機械性能良好，可擊發適用子彈，認具殺傷力；而送鑑
    子彈7顆，其中2顆認均係實心玩具子彈，不具底火、火藥，
    非為子彈，認均不具殺傷力；其中2顆，認均係由玩具槍用
    金屬彈殼加裝7.9mm 金屬彈頭而成之改造子彈，經檢視，彈
    底具撞針孔痕跡，採樣1顆試射，可擊發，認具殺傷力；另
    其中3顆，認均係由玩具槍用金屬彈殼加裝直徑約8.3mm金屬
    彈頭組合而成之改造子彈，採樣1顆試射，可擊發，認具殺
    傷力等情，此有內政部警政署刑事警察局91年11月28日刑鑑
    字第0910299121號槍彈鑑定書1件在卷（91年度偵字第12209
    卷頁7以下）足憑；另黑色火藥經檢驗結果，檢出含硝化甘
    油、火藥安定劑等成分，認係雙基發射藥，另檢出碳粉、鋁
    、磷、碳酸鈣、硝酸鉀、過氯酸鉀、氯酸鉀等成分，認係煙
    火類火藥等情，亦有該局94年5月10日刑鑑字第0940008423
    號鑑定書1件在原審卷可按。此外併有警方搜索扣押筆錄、
    現場查獲照片多幀及上開槍、彈及火藥扣案可佐，足認被告
    上開自白核與事實相符，
    本件事證已臻明確，被告犯行堪以認定。
二、被告選任辯護人雖另為被告辯護稱：本件警方所持搜索票，
    其搜索範圍不包括被告所駕上開車輛，故警方自該車輛後方
    所查獲之改造手槍係非法搜索所取得之證物，應不具證據能
    力；另該槍枝未經鑑定單位實際試射並取得相關動能之數據
    ，不符合殺傷力之認定標準，該鑑定結果應不得採為認定事
    實之依據等語。經查，
  (一)警方聲請原審法院核發之搜索票，固不包括被告所駕駛之
    HU-786 0號小客車，有該搜索票1紙附於上開偵查卷頁29可
    按，惟搜索，經受搜索人出於自願性同意者，得不使用搜索
    票，刑事訴訟法第131條之1前段定有明文，證人即當場執行
    搜索之警員賴睿陞已到庭結證稱：「我們有請被告拿出來，
    他同意，我們經過他的同意才看他的皮包」「他拿證件的時
    候把皮包拿出來，接著我們問他說，皮包裡面有什麼，可否
    看一下，他說：可以，他把皮包打開我們就看到槍，他剛開
    始拿皮包的時候，有一點重重的感覺」等語綦詳（原審93年
    12月6日審判筆錄頁7），即被告亦已自承：「當時警察一群
    人圍著我，說要搜索，要開我的行李箱，我說好。車子行李
    箱是他們自己打開的，從咖啡色皮包裡面搜到槍跟零件」等
    語（同上審判筆錄頁8）。足見警方搜索被告使用之車輛，
    係得被告自願性之同意後所為，揆之上開規定，自屬合法搜
    索，其因此取得之證據得作為認定被告犯罪事實之依據，被
    告此部份辯解，即無可信。
  (二)又扣案槍枝、子彈確屬其他可發射子彈具有殺傷力之改造手
    槍及子彈，除業經上開鑑定機關鑑定屬實無訛外，鑑定人陳
    顯明復到庭證述：「我們是依一般改造槍枝的程序鑑定，如
    果它的結構及性能均良好，我們就認為具有殺傷力」「如果
    槍枝可以擊發的話，就認為有殺傷力」「我們先檢視子彈的
    結構是否完整及具有底火及彈頭等結構，如有就視為結構完
    整之子彈，再用我們的土改造試射台，可以擊發的話就具有
    殺傷力」「送件時為完整之手槍，包括槍管、彈簧及撞針」
    「沒有彈匣仍然可以發射，可先將滑套固定在後，將子彈填
    入彈室也可以擊發，不一定需要彈匣」「本件槍枝並沒有試
    射，只作物理性之觀察，發現機械性能良好，可以用來擊發
    子彈」「如果子彈火藥量夠的話，就可以超過殺傷力之標準
    」「因為本件槍枝機械性能良好，可以發射具有殺傷力的子
    彈，殺傷力是取決於子彈的火藥量」「底火及火藥都是可以
    作成具有殺傷力子彈的主要組成」「本件槍枝具有殺傷力的
    實際操作是先看滑套是否可以正常運作，槍管有無貫通，板
    機與撞針的連結是否正常等機械條件良好的話，就具有殺傷
    力，板機損害的話，就認為沒有殺傷力」「一般土造子彈很
    靈敏，撞擊的力量很輕微還是可以射擊，只要子彈的火藥量
    夠，還是具有殺傷力」「沒有彈匣的話，還是可以一發一發
    裝填」等語綦詳（同上審判筆錄頁9 以下）。足見所謂「殺
    傷力」之標準，只要槍枝機械性能良好，可用以擊發適用子
    彈，在子彈火藥量充分之情形下，即足以對於人體造成傷害
    ，此與臺灣高等法院81年6 月18日義文廉字第6545號函所
    示「殺傷力之標準，為在最具威力的適當距離，以彈丸可穿
    入人體皮肉層之動能為基準」及以一定單位面積動能計算之
    見解，實無二致。亦即，如槍枝之性能良好，可擊發適用子
    彈，在客觀上即應認具有殺傷力，因子彈火藥量充填之多寡
    為行為人得自由決定之事項，不能依其主觀上偶然之決定而
    為是否具有殺傷力之標準，其理甚明，故被告此部份辯解，
    亦非可信。
三、查被告甲○○行為後，槍砲彈藥刀械管制條例業經總統令於
    94年1 月26日修正公佈，並於同年1 月28日生效施行，其中
    關於未經許可，持有其他可發射金屬或子彈具有殺傷力之改
    造手槍罪，修正前該法第11條第4 項之法定刑度為「1 年以
    上7 年以下有期徒刑，併科新臺幣7,000,000 元以下罰金」
    ，新法將該條項刪除，移列於同法第8 條第4 項，其法定刑
    度則為：「3 年以上10年以下有期徒刑，併科新臺幣
    7,000,000 元以下罰金」，經比較新、舊法，應以修正前之
    舊法較有利於被告，依刑法第2 條第1 項但書之規定，應適
    用修正前該法第11條第4 項之規定論科。至關於未經許可，
    持有彈藥主要組成零件及製造子彈部分，新法並未修正，自
    不生新、舊法比較之問題，附此敘明。
四、故核被告所為，係犯修正前槍砲彈藥刀械管制條例第11條第
    4 項之未經許可，持有其他可發射子彈具有殺傷力之改造手
    槍罪、同條例第13條第4 項之未經許可，持有彈藥之主要組
    成零件罪及同條例第12條第1 項之未經許可，製造子彈罪。
    所犯未經許可，持有改造手槍及彈藥主要組成零件2 罪間，
    係以一行為而觸犯2 罪名，為想像競合犯，應依刑法第55條
    之規定，從一重之未經許可，持有其他可發射子彈具有殺傷
    力之改造手槍罪論處。所犯未經許可，持有改造手槍及未經
    許可，製造子彈2 罪間，犯意各別，行為互殊，構成要件亦
    不相同，應予分論併罰。至其持有子彈之低度行為，應為製
    造之高度行為所吸收，不另論罪。又公訴人就起訴書所載被
    告涉犯槍砲彈藥刀械管制條例第11條第1 項之未經許可，製
    造手槍罪嫌，業經當庭變更起訴法條為同條例第11條第4 項
    ，併此指明。被告前因違反槍砲彈藥刀械管制條例及麻醉藥
    品管理條例案件，經法院分別判處有期徒刑1 年6 月及7 月
    合併定執行刑2年確定，甫於88年9月15日縮短刑期假釋期滿
    視為執行完畢。有本院被告全國前案紀錄表一紙在卷可稽，
    其於五年內再犯本件有期徒刑以上刑之罪，均為累犯依法各
    加重其刑。
五、原審就被告持有改造手槍部分（含持有主要組成零件部分）
    以罪證明確依法論科原非無見，但查：被告持有改造手槍係
    於客車上手提包內查獲，持有彈藥之主要組成零件係於黑色
    腰包內查獲，原判決事實欄漏未記載於主文漏未宣告沒收，
    自有未洽，被告具狀上訴空言指摘原判決不當，固無足取，
    但原判決關於持有改造手槍部分及持有彈藥主要組成零件部
    分既有可議自應由本院就此部分撤銷，並就執行刑部分一併
    撤銷，爰審酌被告之素行，智識程度、犯罪之動機、目的危
    害社會治安非輕數量非鉅、犯後坦承犯行等一切情狀，量處
    有期徒刑壹年陸月，併科罰金新台幣陸萬元，罰金如易服勞
    役以新台幣玖佰元（即銀元佰元）折算壹日以資儆懲、扣
    案之改造手槍壹支（槍枝管制編號0000000000號）、底火二
    盒、黑色火藥半瓶、火藥壹包、均屬違禁物不問屬於犯人與
    否，均依刑法第38條第1項第1款規定沒收。另黑色腰包及手
    提包各1個依被告所有供犯罪所用之物亦併宣告沒收。至扣
    案槍管3支、2支及銅條二支，各為土造金屬槍管半成品、玩
    具金屬槍管及金屬棒，均非屬槍砲彈藥主要組成零件，有內
    政部94年5月24日內授警字第0940100661號函附卷可參，與
    另扣案之實心玩具子彈16顆，工具1批（包括電鑽、研磨機
    、砂輪機及工具箱）等物均非供犯罪所用之物，仍不予宣告
    沒收。
六、原審另以被告製造子彈部分犯行明確，適用修正前槍砲彈藥
    刀械管制條例第12條第1項、刑法第11條前段、第2條第1項
    但書、第47條並審酌被告素行不良、智識程度生活狀況，及
    犯罪動機，製造子彈對社會安全危害非輕數量非鉅，犯後坦
    承犯行等情狀量處有期徒刑壹年肆月，併科罰金肆萬元，罰
    金如易服勞役以新台幣玖佰元（即銀元300元）折算壹日、
    扣案改造子彈三顆沒收，其認事用法核無不合，被告上訴空
    言指摘原判決此部分不當，為無理由，應予駁回。
    又被告上揭撤銷改判所處之刑與上訴駁回部分，所處之刑應
    執行有期徒刑貳年捌月。併科罰金新台幣玖萬元，如易服勞
    役以新台幣玖佰元（即銀元佰圓）折算壹日。扣案之改造
    手槍壹支（槍技管制編號0000000000號），改造子彈顆、
    底火二盒、黑色火藥半罐、火藥壹包、黑色腰包及手提包各
    壹個均沒收。
    又本件被告經合法傳喚無正當理由，不到庭，爰不待其陳述
    逕行判決，併予敘明。
據上論斷，應依刑事訴訟法第368條、第369條第1項前段、第364
條、第299條第1項前段、第371條、修正前槍砲彈藥刀械管制條
例第11條第4項、第13條第4項，刑法第11條前段、第2條第1項但
書、第55條、第47條、第51條第5款、第7款、第42條第2項、第
38條第1項第1款、第2款，罰金罰鍰提高標準條例第2條，現行法
規所定貨幣單位折算新台幣條例第2條，判決如主文。
本案經檢察官周誠南到庭執行職務。
中　　華　　民　　國　　94　　年　　12　　月　　30　　日
　　　　　　　　　刑事第七庭  審判長法　官 蔡 秀 雄
　　　　　　　　　　　　　　　　　  法　官 周 煙 平
　　　　　　　　　　　　　　　　　  法　官 蔡 光 治
以上正本證明與原本無異。
如不服本判決，應於收受送達後十日內向本院提出上訴書狀，其
未敘述上訴之理由者並得於提起上訴後十日內向本院補提理由書
（均須按他造當事人之人數附繕本）。
                                    書記官 陳 韋 杉
中　　華　　民　　國　　95　　年　　1 　　月　　3 　　日
附錄本案論罪科刑法條之依據：
修正前槍砲彈藥刀械管制條例第11 條 第4 項
未經許可，持有、寄藏或意圖販賣而陳列第一項所列槍砲者，處
一年以上七年以下有期徒刑，併科新臺幣七百萬元以下罰金。
現行槍砲彈藥刀械管制條例第13條第4項
未經許可，持有、寄藏或意圖販賣而陳列第1 項所列零件者，第
 6 月以上5 年以下有期徒刑，併科新台幣300 萬元以下罰金。
